【裁判字號】    97,易,659
【裁判日期】    971013
【裁判案由】    傷害
【裁判全文】
臺灣桃園地方法院刑事判決               97年度易字第659號
公  訴  人  臺灣桃園地方法院檢察署檢察官
被      告  丙○○
上列被告因傷害案件，經檢察官提起公訴（九十六年度偵字第二
二九二二號），本院判決如下：
    主  文
丙○○傷害人之身體，處拘役壹拾日，如易科罰金以新臺幣壹仟
元折算壹日。
    事  實
一、丙○○為現役軍人，與乙○○係鄰居，兩人有親戚關係（乙○○為丙○○母親之堂弟，丙○○係從母姓），平日相處不
    睦；於民國九十六年九月一日上午九時許，丙○○至桃園縣
    平鎮市北富里一鄰北勢十七號乙○○住家前，與乙○○商議
    排水溝使用及油漆滴落乙○○之車子賠償問題，而於同日上
    午十時三十分許，在上開乙○○住處前，丙○○之姐姐丁○○見丙○○與乙○○討論許久未果，便與乙○○發生口角，
    乙○○作勢欲衝向丁○○理論，丙○○明知以手及身體阻擋
    乙○○衝向丁○○，乙○○身體極易受到傷害，仍以乙○○
    縱使受傷亦不違其本意之不確定之傷害人身體之故意，張開
    雙手及以其身體阻擋乙○○，並以手面對面環抱住乙○○肩
    膀下方手肘上方位置，阻擋乙○○衝向丁○○，終致乙○○
    受有左頸部擦挫傷、兩手上臂擦挫傷、胸壁挫傷之傷害。
二、案經被害人乙○○訴由桃園縣政府警察局平鎮分局報請臺灣
    桃園地方法院檢察署檢察官偵查起訴。
    理  由
一、程序方面
  (一)按在承平時期，現役軍人如所犯為陸海空軍刑法或其特別法
    以外之罪，應由司法機關依刑事訴訟法之規定追訴處罰，此
    觀軍事審判法第一條第一項規定：「現役軍人犯陸海空軍刑
    法或其特別法之罪，依本法之規定追訴審判之，其在戰時犯
    陸海空軍刑法或其特別法以外之罪者，亦同。」自明（最高
    法院九十五年度台非字第一二二號判決意旨參照）。查被告
    丙○○於本案行為時及起訴審判時固為現役軍人，業據被告
    於本院審理時供述在卷（見本院卷第二十九頁），並有被告
    個人兵籍資料查詢結果、國民身分證影本在卷可稽（見臺灣
    桃園地方法院檢察署九十六年度偵字第二二九二二號卷第十
    頁、第十三頁）。然其所犯之罪尚非陸海空軍刑法或其特別
    法之罪，依上揭規定，軍事法院並無審判權，仍應由普通法
    院依刑事訴訟程序追訴處罰，本院有審判權應無疑義。
  (二)按被告以外之人於審判外之言詞或書面陳述，除法律有規定
    者外，不得作為證據；又被告以外之人於審判外之陳述，雖
    不符合同法第一百五十九條之一至第一百五十九條之四之規
    定，但經當事人於審判程序同意作為證據，法院審酌該言詞
    陳述或書面陳述作成時之情況，認為適當者，亦得為證據。
    當事人、代理人或辯護人於法院調查證據時，知有第一百五
    十九條第一項不得為證據之情形，而未於言詞辯論終結前聲
    明異議者，視為有前項之同意，刑事訴訟法第一百五十九條
    第一項及第一百五十九條之五分別定有明文。查本判決下列
    所引用之被告以外之人丁○○於偵查中之證述、新國民綜合
    醫院甲種診斷證明書，皆屬傳聞證據，惟被告雖知上開證據
    資料為傳聞證據，但於準備程序及審判期日中均表示無意見
    而不予爭執，且迄至言詞辯論終結前亦未再聲明異議，審酌
    上開證據資料製作時之情況，尚無違法不當及證明力明顯過
    低之瑕疵，亦認為以之作為證據應屬適當，故揆諸前開規定
    ，爰逕依刑事訴訟法第一百五十九條之五規定，認前揭證據
    資料均例外有證據能力。至照片係以機械（照相機）方式所
    留存之影像，並非依憑人之記憶轉述而得，是非供述證據甚
    明，殊無傳聞證據排除法則之適用，復無證據證明係公務員
    違法或經偽造、變造所取得，足認上開照片亦有證據能力。
二、訊據被告丙○○固坦承於上開時地，與告訴人乙○○商議排
    水溝使用及油漆滴落乙○○之車子賠償問題，並於告訴人與
    被告之姐姐丁○○發生口角時，以手及身體阻擋告訴人衝向
    丁○○等情屬實；然矢口否認有何傷害告訴人之犯行，並辯
    稱：伊當時基於保護家人立場擋在伊姐姐丁○○及告訴人之
    間，伊是軍人且意識清楚知道不能傷害人，絕無傷害告訴人
    之犯意或舉動云云。經查：
  (一)被告確以其手及身體阻擋在告訴人及證人丁○○之間，並以
    手環抱住告訴人肩膀以下手肘以上位置，致告訴人受有左頸
    部擦挫傷、兩手上臂擦挫傷、胸壁挫傷之傷害等情，已據證
    人即告訴人於本院審理時，證述甚詳（見本院卷第十四頁）
    ，核與證人丁○○於偵查中及本院審理時、以及證人即被告
    及告訴人之鄰居甲○○於本院審理時所證述情節大致相符（
    見上開偵卷第十八頁、本院卷第二十二頁至第二十七頁）。
    而告訴人受傷情形，復有新國民綜合醫院甲種診斷證明書及
    告訴人所提供受傷照片三張在卷足參（見上開偵卷第九頁、
    第二十二頁至第二十三頁），是告訴人因被告之行為受有傷
    害等情，堪認屬實。
  (二)被告雖辯稱伊是基於保護家人立場擋在告訴人及證人丁○○
    之間，以手抱住告訴人，並無傷害告訴人舉動云云，按對於
    現在不法之侵害，而出於防衛自己或他人權利之行為，不罰
    。刑法第二十三條固定有明文。惟正當防衛，必須有現在不
    法之侵害存在，且行為之人僅有防衛之意，始能成立。證人
    丁○○固於偵查及本院審理時均證述，當時告訴人衝向伊，
    並做勢要打伊，而告訴人離伊約二百七十五公分等語（見上
    開偵卷第十八頁、本院卷第二十二頁至第二十三頁），而告
    訴人亦證稱當時係要找證人丁○○理論等語（見本院卷第十
    四頁），足見本件案發當時告訴人是否有傷害證人丁○○之
    舉動，已非無疑，且告訴人與證人丁○○間尚有一段距離，
    是否可認定告訴人有傷害證人丁○○之意，亦有可議，因此
    ，衡情難認當時告訴人對證人丁○○有現實不法之侵害存在
    。從而，被告以手及身體阻擋告訴人，並以手環抱住告訴人
    身體等之行為，與首揭正當防衛之要件不符，被告所辯，委
    不足採。
  (三)再查被告以手環抱告訴人肩膀以下手肘以上等情，亦據證人
    甲○○於本院審理時證述在卷（見本院卷第二十五頁、第二
    十七頁），足見當時被告確有以手環抱住告訴人身體一節，
    要無疑義。查被告為一現役軍人，平時均接受軍事訓練，身
    體強健，告訴人則為五十二歲之中老年人，與被告之體力顯
    有差距，且當時適值雙方口角衝突之際，由客觀上可知，被
    告以手及身體阻擋告訴人衝向證人丁○○之際，告訴人身體
    極可能受到傷害，此應為被告所可預見，然被告仍張手阻擋
    告訴人並以手環抱告訴人肩膀以下手肘以上位置，則告訴人
    受傷之結果顯不違背被告之本意，是被告仍應就告訴人之傷
    害結果負不確定故意之傷害罪責。
三、核被告所為，係犯刑法第二百七十七條第一項之普通傷害罪
    。爰審酌被告與告訴人間平時相處不睦，本件係因告訴人與
    證人丁○○口角，欲阻擋告訴人保護證人丁○○致生此犯行
    及被害人所受傷害程度，兼衡被告雖否認有傷害犯行，但仍
    欲以告訴人和解之犯罪後態度等一切情狀，量處如主文所示
    之刑，並諭知易科罰金之折算標準。
據上論斷，應依刑事訴訟法第二百九十九條第一項前段，刑法第
二百七十七條第一項、第四十一條第一項前段，刑法施行法第一
條之ㄧ第一項、第二項前段，判決如主文。
本案經檢察官陳國安到庭執行職務。
中    華    民    國    97    年    10    月    13    日
                  刑事第九庭 審判長  法  官   吳為平
                                     法  官   胡芷瑜
                                     法  官   林玉蕙
以上正本證明與原本無異。
如不服本判決，應於判決送達後10日內向本院提出上訴狀（應附
繕本），其未敘述上訴理由者，應於上訴期間屆滿後20日內補提
理由書狀於本院，上訴於臺灣高等法院。
                                     書記官   魏里安
中    華    民    國    97    年    10    月    13    日
附錄本案論罪科刑法條：
中華民國刑法第277 條規定：
（普通傷害罪）
傷害人之身體或健康者，處3 年以下有期徒刑、拘役或1 千元以
下罰金。
犯前項之罪因而致人於死者，處無期徒刑或7 年以上有期徒刑；
致重傷者，處3 年以上10年以下有期徒刑。


司法院資訊處製作；財團法人民間司法改革基金會備份。
